【裁判字號】    97,沙交簡上,87
【裁判日期】    970609
【裁判案由】    過失傷害
【裁判全文】
臺灣臺中地方法院刑事判決          97年度沙交簡上字第87號
上  訴  人
即  被  告  丁○○
上列上訴人因過失傷害案件，不服本院沙鹿簡易庭96年度沙交簡
字第665 號中華民國96年12月27日刑事簡易判決（聲請案號：96
年度調偵字第372 號，移送併辦案號：96年度偵字第23813 號）
提起上訴，本院管轄之第二審合議庭判決如下：
    主  文
原判決撤銷。
丁○○因過失傷害人，處拘役伍拾捌日，如易科罰金，以新臺幣
壹仟元折算壹日，減為拘役貳拾玖日，如易科罰金，以新臺幣壹
仟元折算壹日。
    事  實
一、丁○○於民國96年2 月16日21時10分許，駕駛車牌號碼GA-2
    891 號自小客車內載戊○○，沿臺中縣清水鎮○○路由西往
    東方向行駛，行經臨海路與國道四號公路匝道之交岔路口，
    欲左轉之際，原應注意轉彎車應讓直行車先行，而依當時天
    候晴，夜間有照明，柏油路面、乾燥、無缺陷、無障礙物，
    視距良好，無不能注意情事，竟疏未注意，貿然左轉，適甲○○駕駛車號8875-MQ 號自小客車內載乙○○，沿國道四號
    公路匝道由東往西方向行駛，行經上開交岔路口時，疏未注
    意車前狀況，致其自小客車前車頭，與丁○○之自小客車右
    前車頭發生碰撞，甲○○因而受有右手壓榨傷併撕裂傷及魚
    際肌斷裂；乙○○因而受有左側肱骨骨折之傷害。警員據報
    到場處理，丁○○在警員尚不知何人肇事前，主動表示為駕
    駛人，自首犯行，接受裁判。
二、案經甲○○訴由臺中縣警察局清水分局報請臺中臺中地方法
    院檢察署檢察官偵查後聲請簡易判決處刑。
    理  由
壹、程序方面：
    按被告以外之人於審判外之言詞或書面陳述，除法律有規定
    者外，不得作為證據。被告以外之人於審判外之陳述，雖不
    符刑事訴訟法第159 條之1 至4 之規定，而經當事人於審判
    程序同意作為證據，法院審酌該言詞陳述或書面陳述作成時
    之情況，認為適當者，亦得為證據。刑事訴訟法第159 條第
    1 項、第159 條之5 第1 項分別定有明文。本件檢察官指出
    之證明方法，被告均同意作為證據，本院審酌該言詞及書面
    陳述作成之情況，認為適當，得為證據，合先敘明。
貳、實體方面：
一、訊據被告丁○○於本院坦承於上揭時、地，駕車與證人甲○○發生車禍，且甲○○及乙○○均受有傷害等情不諱，惟否
    認有何過失傷害犯行，辯稱：我車子停在該處等綠燈，等到
    左轉燈亮起才左轉，甲○○車輛闖紅燈及超速云云（詳本院
    卷32頁）。惟查：
  (一)被告於96年2 月16日21時10分許，駕駛車號GA-2891 號自小
    客車內載戊○○，沿臺中縣清水鎮○○路由西往東方向行駛
    ，行經臨海路與國道四號公路匝道交岔路口，於左轉之際，
    適證人甲○○駕駛車號8875-MQ 號自小客車內載乙○○，沿
    國道四號公路匝道由東往西方向行駛，行經交岔路口時，以
    其自小客車前車頭與被告之自小客車右前車頭發生碰撞，證
    人甲○○受有右手壓榨傷併撕裂傷及魚際肌斷裂之傷害；證
    人乙○○受有左側肱骨骨折之傷害等情，業據被告於本院坦
    承上情不諱，經核與證人甲○○於警詢指訴情節大致相符，
    並有童綜合醫院診斷證明書2 紙在卷可稽，足認被告此部分
    自白與事實相符，堪以採信。
  (二)按汽車行駛至交岔路口，轉彎車應讓直行車先行。道路交通
    安全規則第102 條第1 項第7 款定有明文。而肇事當時天候
    晴、夜間有照明、柏油路面、乾燥、無缺陷、無障礙物，視
    距良好，無不能注意情事，有道路交通事故現場圖、道路交
    通事故調查報告表及現場照片9 張在卷可考。被告駕車行經
    肇事路口，見證人甲○○駕車自對向車道直行而來之事實，
    業據被告於96年2 月16日23時49分調查時自承：發現對方車
    輛時，雙方相距約20公尺，發現時已來不及，所以沒有採取
    任何閃避措施等語，經核與證人甲○○於96年2 月17日0 時
    53分調查時指稱：於被告車輛前20公尺發現，當時按喇叭往
    右閃避仍不及等語大致相符。被告及證人甲○○上開調查筆
    錄，均於案發後不久製作，應可清晰陳述肇事發生經過無誤
    ，自可採信。由此可見，被告駕車行經上開交岔路口，欲左
    轉時，已發現前方對向有證人甲○○駕車而來，竟仍未讓直
    行車先行，因而肇致本件車禍，堪認被告肇事當時，顯有未
    盡上揭交通安全規則之注意義務，自有過失甚明。至於證人
    甲○○駕車，疏未注意車前狀況，不慎以其自小客車前車頭
    ，撞及被告之自小客車右前車頭，其對本件車禍之發生，亦
    有過失。綜上，被告與證人甲○○均未盡注意義務，致肇車
    禍，均有過失甚明。被告之過失行為與證人甲○○及乙○○
    受傷間有相當因果關係，雖證人甲○○於本件車禍之發生與
    有過失，然不因此解免被告刑責，併此說明。
  (三)另證人黃雅芳於警詢供稱：有一部銀色自小客車（即8875-M
    Q 號）在我左前方約200 公尺行駛內側快車道直行，不明原
    因忽然向右偏，…我只確定我沒有闖紅燈，不清楚我行車方
    向當時是何號誌等語。因此，證人黃雅芳於車禍發生地點後
    方約200 公尺處目擊車禍，且以該處行車速限70公里而言，
    若證人黃雅芳以最高速限70公里駕車行駛於道路上，則證人
    黃雅芳之車輛自目擊處行駛至肇事地點時，耗時約10.29 秒
    （計算式：時速70公里時速每秒行駛道路上約19.444公尺，
    行駛200 公尺耗時約10.29 秒）。而10.29 秒已足使上開交
    岔路口之號誌發生轉變，是本院尚不得以證人黃雅芳行經上
    開交岔路口時未闖紅燈，即推論行駛在前之證人甲○○亦未
    闖紅燈，並認定被告有未遵守道路交通號誌之過失。此外，
    證人甲○○固於警詢一再指稱：行經交岔路口時，其方向號
    誌為箭頭直行云云，然證人甲○○與被告利害關係相反，其
    陳述肇事經過之證明力不高，於缺乏其他證據佐證之情形下
    ，本院實難僅以證人甲○○指訴，即認被告駕車行經該交岔
    路口闖紅燈。相反地，證人戊○○與被告以夫妻相稱，且坐
    於同部車內，利害關係與被告相同，其於警詢供稱：我們方
    向剛變號誌左轉指示燈云云，證明力亦屬不高，亦無法據此
    認定何人未遵守交通號誌，併此說明。
  (四)綜上所述，本件事證明確，被告犯行，堪以認定。
二、核被告所為，係犯刑法第284 條第1 項前段過失傷害罪。被
    告一過失行為，致甲○○、乙○○如受傷，為同種想像競合
    犯，應依刑法第55條規定，從一重之過失傷害罪處斷。警員
    據報到場處理，丁○○在警員尚不知何人肇事前，主動表示
    為駕駛人，自首犯行，接受裁判，有臺中縣警察局道路交通
    事故肇事人自首情形紀錄表在卷，被告行為合乎刑法自首要
    件，應依刑法第62條前段規定，減輕其刑。公訴人以96年度
    偵字第23813 號移送併辦案件，與起訴部分屬同一事實，本
    院自得併予審理，附此敘明。
三、原審以被告罪證明確，因予論罪科刑，固非無見。惟查，被
    告為轉彎車輛，其行駛至交岔路口轉彎時，其應負之注意義
    務為讓直行車先行，而非注意車前狀況，原審判決引用檢察
    官聲請簡易判決處刑書記載，認被告亦有未注意車前狀況之
    過失，應有誤會。被告上訴意旨未能指摘及此，然原判決既
    有可議，自應由本院將原判決撤銷改判。爰審酌被告行經交
    岔路口，疏未注意轉彎車應讓直行車先行，肇致本件車禍，
    使證人甲○○及乙○○均受有傷害，及證人甲○○亦有未注
    意車前狀況之過失，暨犯後否認犯行等一切情狀，量處如主
    文第2 項所示之刑，併諭知所處拘役，如易科罰金之折算標
    準。又被告所犯本罪，係於96年4 月24日前，合於減刑條件
    ，應依中華民國九十六年罪犯減刑條例第2 條第1 項第3 款
    、第7 條，減為拘役29日，併依同法第9 條規定，諭知如易
    科罰金之折算標準。
據上論斷，應依刑事訴訟法第369 條第1 項前段、第364 條、第
299 條第1 項前段，刑法第284 條第1 項前段、第55條、第41條
第1 項前段、第62條前段，刑法施行法第1 條之1 ，中華民國九
十六年罪犯減刑條例第2 條第1 項第3 款、第7 條、第9 條，判
決如主文。
本案經檢察官丙○○到庭執行職務。
中    華    民    國    97    年    6     月    9    日
                  刑事第十六庭  審判長法  官  林念祖
                                      法  官  楊文廣
                                      法  官  柯志民
上正本證明與原本無異。
不得上訴。
                                      書記官  賴亮蓉
中    華    民    國    97    年    6     月    9     日
論罪之法條全文：
刑法第284條
因過失傷害人者，處六月以下有期徒刑、拘役或五百元以下罰金
，致重傷者，處一年以下有期徒刑、拘役或五百元以下罰金。
從事業務之人，因業務上之過失傷害人者，處一年以下有期徒刑
、拘役或一千元以下罰金，致重傷者，處三年以下有期徒刑、拘
役或二千元以


司法院資訊處製作；財團法人民間司法改革基金會備份。
